臺灣高等法院臺中分院刑事判決　　　　　　　　　　九十年度上訴字第二一八七號
　　上　訴　人
　　即　被　告　乙○○
　　選任辯護人　曾慶崇
右上訴人因毒品危害防制條例案件，不服臺灣臺中地方法院九十年度訴字第一九一四
號中華民國九十年十月三十一日第一審判決（起訴案號：臺灣臺中地方法院檢察署九
十年度偵字第三六七八號），提起上訴，本院判決如左：
      主  文
原判決撤銷。
乙○○販賣第一級毒品，處有期徒刑拾年。扣案０九一八─三一六七八七號行動電話
壹支沒收；因販賣第一級毒品所得新台幣壹仟元沒收之，如全部或一部不能沒收時，
以其財產抵償之。
      事  實
一、乙○○於民國九十年二月十五日下午八時許，在臺中縣清水鎮○○路旁麥當勞停
    車場處，向綽號「毛猴」之不詳姓名成年男子，以新臺幣（下同）一萬八千元代
    價購入第一級毒品海洛因，原供自己吸用（所犯施用毒品部分，業經檢察官以九
    十年度毒偵字第一０八九號為不起訴處分）。適甲○○（所犯施用毒品部分由檢
    察官另案偵查中）甫於九十年二月十四日在臺中市○○區○○路之澄清醫院內產
    下一子，因身體不適及毒癮發作，遂於同年月十六日上午十時許透過不詳姓名綽
    號「秋仔」之成年友人，以其使用之０九一五─０二九三六九號行動電話撥打乙
    ○○使用之０九一八─三一六七八七號行動電話，欲向乙○○購買第一級毒品海
    洛因，詎乙○○見有利可圖，竟意圖營利，乃約「秋仔」至乙○○投宿之臺中縣
    沙鹿鎮○○街九十二號「統一大飯店」六一二號房間內購買毒品，甲○○乃偕同
    「秋仔」共同前往統一飯店，並交付一千元予「秋仔」，由「秋仔」進入上述六
    一二號房內，代甲○○以一千元之代價向乙○○購得海洛因一小包，「秋仔」購
    得毒品後，隨即交付予在飯店外等候之甲○○，甲○○取得毒品後隨即攜至臺中
    港路三段東大加油站廁所內，以注射方式施用海洛因。嗣甲○○於同年月十六日
    二十二時四十分許，在臺中市○○路○段澄清醫院六一三病房內為警查獲，並扣
    得其持有另向綽號「伯母仔」購得之海洛因一小包（毛重０．六公克，原向乙○
    ○購得之毒品業已施用完畢）及供注射毒品之注射針筒一支後，甲○○供述曾向
    乙○○購買海洛因，警察乃責由甲○○與乙○○聯絡，向其佯稱欲購買海洛因，
    乙○○乃約甲○○至上述六一二號房間商談買賣事宜，警察即偕同甲○○循線於
    同年月十七日凌晨一時四十分許，於右揭「統一大飯店」六一二室內，在乙○○
    尚未與甲○○談妥時，即當場查獲乙○○，並在其上開住處床頭櫃上及床上香煙
    盒內扣得已分裝之海洛因六包（淨重七點五七公克，包裝重一點八三公克）、摻
    有海洛因之香煙一支及其所有供販賣海洛因所用之０九一八─三一六七八七號行
    動電話一支。
二、案經臺中市警察局第四分局報請臺灣臺中地方法院檢察署檢察官偵查起訴。
      理  由
一、訊據上訴人即被告乙○○（以下簡稱被告）矢口否認有販賣毒品之犯行，辯稱：
    在出事之前伊並不認識甲○○，只有在九十年二月十七日凌晨一時四十分被抓前
    和她通過電話，在此之前並沒有通過電話，甲○○也沒有到沙鹿的統一大飯店，
    伊當時未賣她海洛因。被查獲當天係「阿秋」（與「秋仔」同一人，僅稱謂有異
    ）打電話說要來，結果「阿秋」並沒來，卻係甲○○帶同警察前來。而二月十六
    日上午可能是一個叫「阿秋」的女孩子用甲○○的行動電話打給伊，要來向伊拿
    海洛因，但後來「阿秋」並沒有來，伊購買海洛因係供自己施用，並無販賣之行
    為云云。
二、惟查：
(一)證人甲○○於九十年二月十七日警訊中證稱：「我開始吸食海洛因時是向臺中縣
    梧棲鎮一名綽號叫『伯母仔』（以閩南語發音）以每小包新台幣壹仟元購買。」
    、「我不知道『大仔』男子真實姓名年籍資料為何，我是以我行動電話０九一五
    ─０二九三六九撥『大仔』行動電話０九一八─三一六七八七號後，約時間、地
    點購買海洛因。」、「我帶領警方人員至臺中縣沙鹿鎮○○街九十二號時以我行
    動電話０九一五─０二九三六九撥叫『大仔』行動電話０九一八─三一六七八七
    ，向他稱說我欲再購海洛因，『大仔』男子要我至統一飯店六一二室談買賣海洛
    因事宜，由我敲門，『大仔』在房間內開門要我進入，警方人員即進入房間取獲
    海洛因六包共重九點二公克及摻海洛因香煙壹支。」、「（問：你是否認識綽號
    「大仔」男子？有無仇恨？）答：我是朋友綽號叫『秋仔』女子介紹我才認識，
    並向他購買海洛因，沒有仇恨。」、「經警方查明綽號『大仔』真實姓名為乙○
    ○（經當場指認無訛）。」等語（見毒偵字第一０八九號卷第十至十二頁）；九
    十年二月十七日於檢察官偵訊時證稱：「（問：警察在昨天晚上在妳身上有查獲
    一包海洛因及針筒？）答：是的，是昨天晚上十時多在中港澄清醫院六一三號病
    房內，在我一個皮卡丘娃娃內查獲海洛因一包及針筒乙支，那是我買來要用的，
    還沒有施用。」、「（問：何時起吸海洛因？）答：八十九年八月中旬起施用海
    洛因，每天一次，是用注射的，都在龍井鄉，最近一次是九十年二月十六日上午
    十時多在中港路東大加油站廁所內注射一次」、「（問：扣案之海洛因一包、針
    筒，何來？）答：海洛因是向「伯母仔」買的，針筒在西藥房買的，另外『大仔
    』的，是我朋友帶我去買的，我朋友「邱仔」（按：偵訊筆錄載為「邱仔」，惟
    此與警訊及本院審理時所稱之「秋仔」應係同一人）帶我去買的，我拿壹仟元交
    給『邱仔』，由她進入統一飯店六一二號房找『大仔』，是否有給錢我不知，但
    『邱仔』出來有交一包海洛因給我，我已經施用完了，九十年二月十六日上午施
    用掉了。」、「（問：與『邱仔』去找『大仔』時，有打電話？）答：有的，我
    以０九一五─０二九三六九打給他的０九一八─三一六七八七號，共打給他二次
    ，一次是『邱仔』與我去那次，另一次是警察叫我打的，我帶警察去，警察就衝
    進去，還未交貨。」、「（問：『大仔』是妳剛看到之乙○○？）答：是的，我
    可以指認。」等語（見偵字第三六七八號卷第三、四頁）。觀之證人甲○○前開
    證述，其就被告非法販賣毒品海洛因之時間（即九十年二月十六日上午十時許）
    、地點（在臺中縣沙鹿鎮○○街九十二號「統一大飯店」六一二室）、連絡方法
    （打行動電話連絡後相約交易）、販賣海洛因數量（一小包）、價格（一千元）
    、販賣次數（僅一次）等細節十分明確詳細，且通話時間悉數與通聯紀錄吻合，
    亦有通聯紀錄一份及０九一八─三一六七八七行動電話扣案可資佐證（見偵字第
    三六七八號卷第十二、十五頁）。
(二)證人甲○○於本院調查中雖證稱：「當時我剛生小孩，身體不舒服，要向『秋仔
    』拿毒品施用，但我不知其毒品向何人所買。我是向『秋仔』買毒品，因我當時
    認為她有在施用，如果她有毒品，就向她拿。當時警察查獲我施用毒品，他們要
    我交出人來，我想我的朋友『秋仔』前一天曾用我的0000－000000電
    話打給被告0000－000000號電話．．．我便試著打此電話，以便向警
    察交人」云云（見本院卷第三十五至三十七頁）。然查，甲○○若確係向「秋仔
    」購買毒品，依一般之交易經驗，應係當場銀貨兩訖，若「秋仔」當時恰無毒品
    ，亦應由「秋仔」調貨後，再交付予甲○○，甲○○何庸大費周章跟隨「秋仔」
    一同至統一飯店？況被告與甲○○間並無仇隙或利害關係嚴重衝突，此業據被告
    於警訊供明在卷，甲○○於警、偵訊中所言應不致無端虛構誣陷被告，且甲○○
    僅係單純應警察之要求「交人」，甲○○為何不聯繫「伯母仔」或「秋仔」，卻
    偏要打被告之電話？足徵甲○○嗣於本院調查中所言顯係事後迴護被告之詞，不
    足採信，應以警、偵訊中之供述為據。又被告與甲○○素不相識，此為兩人所自
    承，若非曾經人引介（即秋仔），或有過買賣，九十年二月十七日凌晨一時四十
    分許，甲○○主動打電話與被告聯繫時，被告豈可能無故與甲○○相約在統一飯
    店見面之理，益徵甲○○於偵訊中供稱：係「秋仔」帶伊去向被告購買海洛因等
    語，確屬無誤。而從甲○○經警查獲後，打電話與被告聯繫，被告毫無疑慮即約
    甲○○至統一飯店等情觀之，「秋仔」當時向被告購買海洛因時，應有告知係甲
    ○○要購買，否則被告若不識甲○○，豈可能毫無設防即同意甲○○至其處所商
    談買賣海洛因之事宜。至甲○○於警訊中雖未提及「秋仔」，於偵訊時亦未供承
    「第一次購買毒品時，係秋仔以甲○○之前述行動電話與被告聯繫」，然一般販
    毒者為隱藏行縱，躲避警方之追緝，應會詳查購毒者之身份免遭誘捕，而甲○○
    在此之前與被告素不相識，自須透過「秋仔」以聯繫被告，雖警、偵訊中甲○○
    就第一次如何與被告取得聯繫，未敘及「秋仔」，仍無礙證詞之真實性，併此敘
    明。此外經警查扣之毒品及甲○○之尿液經送鑑驗結果，該毒品均含有第一級第
    六項毒品海洛因之成分（淨重七點五七公克，包裝重一點八三公克），且甲○○
    之尿液中亦檢測出嗎啡之陽性反應，亦有法務部調查局鑑定通知書及台中市衛生
    局煙毒尿液檢驗成績書各一份附卷可參（見偵字第三六七八號卷第十六、十八頁
    ）。本件事證已臻明確，被告所辯要屬事後卸責之詞，不足採信。
(三)又參酌甲○○前揭證詞，「秋仔」與甲○○共同前往統一飯店向被告購買毒品，
    揆諸「秋仔」之用意，應係幫助甲○○施用毒品，而代甲○○向被告購買毒品，
    「秋仔」應非與被告共同販賣海洛因予甲○○。而販賣第一級毒品刑責甚重，且
    海洛因物稀價昂，取之不易，更為政府嚴予查緝之違禁物，被告與甲○○又非至
    親好友，豈可能無償或未賺取任何利益即轉讓海洛因供甲○○施用，是被告應係
    基於營利之意圖而販賣海洛因予甲○○，亦同堪認定。
三、查海洛因係毒品危害防制條例第二條第二項第一款所規定之第一級毒品，被告販
    賣海洛因係犯同條例第四條第一項之販賣第一級毒品罪。被告持有毒品海洛因之
    低度行為，應為販賣之高度行為所吸收，不另論罪。至九十年二月十六日二十二
    時四十分許警察查獲甲○○後，雖責由甲○○與被告聯絡，佯稱欲購買海洛因，
    被告乃約甲○○至上述六一二號房間，警察即偕同甲○○循線於同年月十七日凌
    晨一時四十分許，於右揭六一二號房間內查獲被告。然甲○○於警訊時係供稱：
    被告當時要伊至統一飯店六一二室談買賣海洛因事宜；於偵查中則供稱：是警察
    叫伊打電話，伊帶警察去，警察就衝進去，尚未交貨；於本院調查中另稱：當時
    伊打電話去，向被告講要去找他，被告說好，並說有事見面再談，伊則問被告如
    何至統一飯店等語（見毒偵字第一０八九號卷第十一頁正面，偵字第三六七八號
    卷第四頁正面，本院卷第三十八頁），綜上證詞觀之，被告當時應尚未承諾出售
    海洛因予甲○○，此部分應不成立販賣毒品未遂之犯行。又警方當場雖扣得六包
    海洛因及摻有海洛因之香煙一支，惟數量不多，且被告本身即有施用毒品之行為
    ，是該六包毒品尚難認定係供被告販賣所用。另公訴人雖認被告於向「毛猴」者
    購入海洛因之初即有營利之意圖，惟並無積極之證據足以證明，依罪疑唯輕有利
    被告之法理，尚難認被告向「毛猴」購入海洛因之初即有營利之意圖，公訴人此
    部分之事實，似有誤認。查被告固因販賣毒品海洛因致罹重典，但其販賣次數僅
    一次、數量亦屬少數，販賣所得僅一千元，並非大中盤商，倘科以法定最低度之
    刑，實嫌過重，本院衡其犯罪情狀在客觀上足以引起一般同情，依刑法第五十九
    條規定，酌量減輕其刑。原審以被告罪證明確，予以論罪科刑，固非無見。惟原
    判決事實欄中漏未記載「秋仔」代甲○○向被告購買海洛因之部分及誤認被告向
    「毛猴」購入海洛因之初即有營利之意圖，似有疏漏；且原判決認扣案摻有海洛
    因之香煙一支，係供被告自己施用，與其販賣行為並無關聯，應另於其施用毒品
    之案件中處理，而未於本案中併予宣告沒收。然另扣案之六包海洛因，亦同屬無
    證據證明係供被告販賣所用之物，原審併予宣告沒收，亦有未合。被告上訴意旨
    否認有販賣毒品，雖無理由，但原判決既有上述可議之處，即屬無可維持，自應
    由本院予以撤銷改判。爰審酌被告販賣第一級毒品海洛因足以使購買施用者導致
    精神障礙、性格異常，甚至造成生命危險之生理成癮性及心理依賴性，戕害國民
    身心健康至鉅，嚴重危害社會治安，惡性非輕，並斟酌其犯罪動機、目的、手段
    、僅販賣一次所得不多及犯罪後猶飾詞狡辯，並無悔意等一切情狀，量處如主文
    所示之刑。扣案Ｏ九一八─三一六七八七號行動電話一支，為被告所有，業據其
    供明在卷，復係供渠連絡販賣第一級毒品海洛因所用之物，爰依同條例第十九條
    第一項前段之規定宣告沒收；至販賣毒品所得一千元，應依同條例第十九條第一
    項之規定諭知沒收，如全部或一部不能沒收時，以其財產抵償之。至扣案摻有海
    洛因之香煙一支及海洛因六包，係供被告自己施用，與其販賣行為並無關聯，應
    另於其施用毒品之案件中處理，爰不於本案併予宣告沒收銷燬，附此敘明。
據上論結，應依刑事訴訟法第三百六十九條第一項前段、第三百六十四條、第二百九
十九條第一項前段，毒品危害防制條例第四條第一項、第十九條第一項，刑法第十一
條前段、第五十九條，判決如主文。
本案經檢察官丙○○到庭執行職務。
中華      民      國    　九十一 　 年　   一    月     三十一     日
                                   臺灣高等法院臺中分院刑事第十庭
                                         審判長法  官　林  照  明
                                               法　官  盧  江  陽
                                               法　官  蔡  名  曜
右正本證明與原本無異。
如不服本判決應於收受送達後十日內向本院提出上訴書狀，其未敘述上訴之理由者並
得於提起上訴後十日內向本院補提理由書（均須按他造當事人之人數附繕本）。
                                               書記官  許  哲  禎
中      華      民      國　  九十一     年      二       月     四     日
【附錄論罪科刑法條】
毒品危害防制條例第四條第一項：製造、運輸、販賣第一級毒品者，處死刑或無期徒
刑，得併科新臺幣一千萬元以下罰金。
                                                              　　　　　Ｆ
